臺灣高雄地方法院民事裁定
110年度消債清字第57號
聲  請  人  呂欣芳（原名：呂秀花）
0000000000000000

0000000000000000

上列當事人因消費者債務清理事件聲請清算，本院裁定如下：
    主  文
聲請人呂欣芳(原名:呂秀花)自中華民國一一○年九月二十八日下
午四時起開始清算程序。
命司法事務官進行本件清算程序。
    理  由
一、聲請意旨略以：伊有不能清償債務情事，前依中華民國銀行
    公會會員辦理消費金融案件無擔保債務協商機制請求共同協
    商債務方案成立，惟仍不得已毀諾。伊又未經法院裁定開始
    更生程序或許可和解或宣告破產，爰聲請清算等語。
二、按債務人不能清償債務或有不能清償之虞者，得依本條例所
    定更生或清算程序，清理其債務；法院開始清算程序之裁定
    ，應載明其年、月、日、時，並即時發生效力；法院開始更
    生或清算程序後，得命司法事務官進行更生或清算程序，必
    要時得選任律師、會計師或其他適當之自然人或法人1人為
    監督人或管理人，消費者債務清理條例（下稱消債條例）第
    3條、第80條前段、第83條第1項、第16條第1項分別定有明
    文。
三、經查：
  ㈠聲請人曾請求銀行公會協商債務方案成立，約定自民國95年5
    月起，分80期，利率0％，每月清償新臺幣（下同）16,827元
    ，惟聲請人履行33期即未依約繳款，而於98年3月11日經通
    報毀諾，固有中國信託銀行陳報狀【本院110年度消債清字
    第57號卷（下稱卷）第47至48頁】可參。惟聲請人陳報自95
    年5月起履行繳款，共繳33期，即因發生車禍，沒辦法繼續
    工作，沒有收入，故無法履行協商成立的繳款，中斷繳款而
    毀諾（參聲請人民事補正狀，卷第52頁；補正狀附安泰商業
    銀行通知函，卷第56頁、協議書，卷第57頁、中國信託商業
    銀行債權確認同意書，卷第58頁、存入憑條存根聯，卷第59
    至64頁、診斷證明書，卷第65至66頁、車險理賠文件，卷第
    67至67-1頁），據聲請人於毀諾前後在高雄市保育人員職業
    工會以投保勞保薪資19,200元於96年10月25日退保起，至10
    0年8月2日以投保勞保薪資12,540元於台灣揚挺國際有限公
    司加保，隨即於100年8月18日退保，平均每月所得不超過19
    ,200元，此有勞工保險被保險人投保資料表（卷第54至55頁
    ）足稽。是以聲請人斯時之收入情形，扣除98年度依主管機
    關所公告高雄市每人每月不含房屋支出最低生活費之1.2倍
    即10,265元，應已無法負擔每月16,827元之還款金額，堪認
    聲請人之收入無法持續支應前揭生活開支及協商款項，致繼
    續履行有所困難，亦即可認聲請人有不可歸責於己之事由，
    致不能履行原協商條件。
  ㈡聲請人於107年度至109年度申報所得各96,379元（富邦人壽
    保險股份有限公司保險給付所得）、0元、133,200元（社團
    法人台灣立享長照服務教育發展協會附設高雄市私立立享居
    家長照機構(下稱立享居家長照機構)薪資所得），無申報財
    產，另有富邦人壽保單3張，其中保單號碼Z000000000-00號
    保單解約金63,086元，保單號碼Z000000000-00號保單解約
    金0元，保單號碼0000000000-00號保單原要保人為聲請人之
    母親呂李西櫻，107年8月去世後變更要保人為聲請人，並於
    110年2月16日解約領取解約金122,960元，經聲請人110年8
    月30日補正狀陳報因要在任職之公司辦理離職，需償還過去
    積欠公司負責人款項而解約；母親呂李西櫻於107年8月19日
    歿，財政部高雄國稅局函覆查無申報遺產案，經聲請人110
    年8月2日民事陳述暨補正狀陳報聲請人之母呂李西櫻名下無
    不動產，僅有投保富邦人壽保險公司理賠金283,051元，作
    為支付其醫療費及喪葬費，尚有不足，無遺產可繼承；聲請
    人之父親呂德慶於108年3月13日歿，遺產有位於澎湖縣白沙
    鄉土地4筆，核定價額共2,490,758元，聲請人拋棄繼承，由
    聲請人之胞弟呂世哲1人繼承；又聲請人自陳父歿後自108年
    4月起四處打零工，為無固定雇主之臨時看謢人員，至同年 
    12月8日每月收入為4月15,000元、5月15,500元、6月13,500
    元、7月12,000元、8月13,000元、9月14,200元、10月14,50
    0元、11月15,000元、12月3,000元，108年12月9日起任職立
    享居家長照機構，至110年7月26日陳報時，均為部分工時人
    員即臨時看謢人員，稱月薪11,000元，並提出109年度各類
    所得扣繳暨免扣繳憑單給付總額133,200元(平均每月11,100
    元)，惟依聲請人提出其名下高雄銀行綜合存款存摺內頁所
    載薪資轉帳存入記錄，109年1月15日薪資存入24,199元、2
    月15日薪資存入35,946元、3月薪資存入25,589元、4月15日
    薪資存入28,381元、5月15日薪資存入26,153元、6月15日薪
    資存入23,579元、7月15日薪資存入21,842元、8月14日薪資
    存入21,285元、9月15日薪資存入11,000元、10月15日薪資
    存入11,000元、11月16日薪資存入11,000元、12月15日薪資
    存入11,000元、110年1月15日薪資存入11,000元、2月5日薪
    資存入9,145元、2月8日薪資存入11,000元、3月15日薪資存
    入11,000元，合計293,119元，平均每月薪資19,541元【計
    算式：(24,199+35,946+25,589+28,381+26,153+23,579+21,
    842+21,285+11,000+11,000+11,000+11,000+11,000+9,145+
    11,000+11,000)÷15≒19,541，本裁定計算式均採元以下4捨5
    入】，另聲請人提出其配偶溫進添為承租人，聲請人為連帶
    保證人之房屋租賃契約，由其配偶申請月領租屋補助3,200
    元外，現未領取其他補助及給付等情，有財政部高雄國稅局
    107年至108年綜合所得稅各類所得資料清單及財產歸屬資料
    清單（卷第5、15至16頁）、109年度稅務電子閘門財產所得
    調件明細表（卷第129頁）、財產及收入狀況說明書(卷第12
    至14頁)、臺灣高雄少年及家事法院函（卷第138頁）、呂李
    西櫻及呂德慶除戶謄本(卷第107頁)、財政部高雄國稅局函(
    卷第130至131頁)、聲請人110年8月2日陳述暨補正狀(卷第1
    44頁)、司法院網站臺灣高雄少年及家事法院108年5月16日
    高少家美家司吉108年度司繼字第1775號家事事件公告（卷
    第163至164頁）、臺灣高雄少年及家事法院家事法庭函（卷
    第137頁）、臺灣高雄少年及家事法院通知(卷第145頁)、財
    政部高雄國稅局三民分局函附遺產稅不計入遺產總額證明書
    及遺產稅免稅證明書(卷第133至135頁)、土地登記第一類謄
    本(卷第146至149頁)、富邦人壽生存保金給付預告通知暨保
    單契約內容變更批註書暨保險契約內容變更申請書及匯款回
    條聯（卷第150至155頁）、呂李西櫻彰化銀行存簿(卷第156
    至159頁)、國泰人壽保險股份有限公司函（卷第132頁）、
    富邦人壽保險股份有限公司陳報狀(卷第169至171頁)、債權
    人清冊（卷第17至18頁）、戶籍謄本（卷第25頁）、勞工保
    險被保險人投保資料表（卷第54至55頁）、刑事告訴狀（卷
    第19至22頁）、本院108年聲判字第71號刑事裁定（卷第102
    至106頁）、家族系統表（卷第99頁）、個人商業保險查詢
    結果表（卷第79至79-1頁）、財團法人金融聯合徵信中心前
    置協商專用債權人清冊（卷第8至10頁）、信用報告（卷第6
    至7頁）、社會補助查詢表（卷第39至41頁）、租屋補助查
    詢(卷第42頁)、勞動部勞工保險局函（卷第51頁）、勞動部
    勞動力發展署高屏澎東分署函（卷第50頁）、健保投保紀錄
    （卷第101頁）、高雄市政府勞工局訓練就業中心函(卷第46
    頁)、存簿(卷第88至92、93至96、97至98、141至143頁)、
    本院107年度司票字第2609號本票裁定(卷第11頁)、身分證
    （卷第24頁）、110年勞工保險被保險人紓困貸款契約書（
    卷第160頁）、社團法人台灣立享長照服務教育發展協會附
    設高雄市私立立享居家長照機構函（卷第136頁）等附卷可
    證。依聲請人上述工作、收入及財產情況，認以聲請人自10
    9年1月起至110年3月之平均每月收入19,541元加計每月配偶
    申請之租金補助3,200元共計22,741元【計算式：19,541＋3,
    200＝22,741】，核算其現在償債能力之基礎，堪認妥適。
  ㈢關於聲請人個人日常必要支出部分，聲請人陳稱與配偶溫進
    添向朋友陳克賢承租三民區正興路之房屋居住，月租5,000
    元，提出房屋租賃契約及房租付收款明細欄（卷第53、82至
    87頁、82頁背面、85頁背面）為證。按債務人必要生活費用
    ，以最近一年衛生福利部或直轄市政府所公告當地區每人每
    月最低生活費一點二倍定之，消債條例第64條之2第1項定有
    明文。本院參酌衛福部社會司所公告110年度高雄市最低生
    活費標準為13,341元。又該最低生活費用之標準，係照當地
    最近1年平均每人消費支出60％，依其基準之家庭收支調查報
    告調查表格式所示有關經常性支出之調查項目，其原即包括
    利息支出、食品、衣著、房租及水費、電費、醫療保健、交
    通、娛樂、教育等基本生活需求。聲請人於財產及收入狀況
    說明書陳稱個人每月生活平均支出經核算為16,087元（見卷
    第12至13頁），本院認在聲請人並無特殊需求，應以此最低
    生活費之1.2倍即16,009元認係其個人必要生活費用，逾此
    範圍難認必要。
  ㈣綜上所述，聲請人每月平均收入為22,741元，扣除必要生活
    費16,009元後，尚餘6,732元。而聲請人目前負債總額為5,8
    00,016元(卷第10頁聯徵資料債權人清冊、卷第11頁本院107
    年度司票字第2609號本票裁定、卷第100頁凱基銀行赤崁分
    行外帳金額明細，包括：花旗(台灣)銀行、安泰銀行、中國
    信託銀行、凱基銀行、民間債權人李太真)，扣除富邦人壽
    保單解約金63,086元後，以上開餘額按月攤還結果，至少約
    須71年【計算式:(5,800,016－63,086)÷6,732÷12≒71.02】始
    能清償完畢，堪認聲請人確有不能清償債務之情事。從而，
    聲請人向本院聲請清算，應予准許，並命司法事務官進行本
    件清算程序。
四、依消債條例第11條第1項、第83條第1項、第16條第1項，裁
    定如主文。
中　　華　　民　　國　 110　　年　　9 　　月　  28　　日
              　　民事庭　　  法　官　賴寶合
以上正本係照原本作成。
本裁定不得抗告。
中　　華　　民　　國　 110　　年　　9 　　月　　28　　日
                              書記官　胡美儀